【裁判字號】    97,上易,492
【裁判日期】    970630
【裁判案由】    收受贓物
【裁判全文】
臺灣高等法院臺中分院刑事判決         97年度上易字第492號
上  訴  人  臺灣彰化地方法院檢察署檢察官
被      告  乙○○
                      6巷26號（現在臺灣彰化監獄執行中）
上列上訴人因被告收受贓物案件，不服臺灣彰化地方法院96年度
易字第1698號，中華民國97年1月25日第一審判決（起訴案號：
臺灣彰化地方法院檢察署96年度偵字第6692號），提起上訴，本
院判決如下：
    主  文
原判決撤銷。
乙○○收受贓物罪，處拘役肆拾日，減為拘役貳拾日，如易科罰
金，以新臺幣壹仟元折算壹日。
    事  實
一、乙○○於民國（下同）96年4月16日9時許，向不詳之人收受
    甲○○之手機（行動電話序號000000000000000號NOKIA 牌
    6680型之手機，下稱上開手機）1支，該手機係於96年4月15
    日16時許，在彰化縣員林鎮○○路197號前機車置物箱內遭
    他人竊取。乙○○明知上開手機係來歷不明之贓物，竟於96
    年4月16日9時30分許，在彰化縣員林鎮○○路30號之飛鵬通
    訊行，將該手機出售予不知情之許飛鵬。嗣甲○○發覺行動
    電話手機遺失後，報警循線查獲。
二、案經甲○○訴請彰化縣警察局員林分局報告臺灣彰化地方法
    院檢察署檢察官偵查起訴。
    理  由
一、按被告以外之人（包括證人、鑑定人、告訴人、被害人及共
    同被告等）於審判外之陳述雖不符刑事訴訟法第159條之1至
    之4等4條之規定，而經當事人於審判程序同意作為證據，法
    院審酌該言詞陳述或書面陳述作成時之情況，認為適當者，
    亦得為證據；當事人、代理人或辯護人於法院調查證據時，
    知有刑事訴訟法第159條第1項不得為證據之情形，而未於言
    詞辯論終結前聲明異議者，視為有前項之同意，同法第 159
    條之5 定有明文。本件證人許飛鵬、李姿瑩均曾於警詢或偵
    查中為陳述，其性質雖屬傳聞證據，惟其等未再於法院審理
    中為陳述，且查無符合同法第159條之1至之4等前4條之情形
    ，其等所為之上開警詢筆錄或偵訊筆錄之內容，業經法院審
    理時予以提示並告以要旨，且各經檢察官及被告等人表示意
    見。當事人已知上述筆錄乃傳聞證據，且均未於言詞辯論終
    結前對該筆錄內容異議，依上開規定，是證人等於警詢、偵
    查中之證言已擬制同意其有證據能力，本院審酌上開筆錄作
    成時，無不當取供之情形，認為以之作為本案之證據亦屬適
    當，是證人等於警詢、偵查中之證言自具有證據能力。
二、訊據被告固對於上開時地販售上開手機之事實坦承不諱，惟
    堅決否認有何收受贓物之犯行，辯稱係李姿瑩委託伊賣，伊
    不知上開手機係贓物等語。惟查：被告於警詢時供稱李姿瑩
    於96年4月16日9時30分許，將上開手機交予伊，李姿瑩稱手
    機是朋友給她的，於偵查中改稱：李姿瑩說朋友欠她錢，拿
    行動電話抵債，於原審行準備程序時復供稱：這支手機李姿
    瑩說是她朋友要還給她的，她說她的朋友把她的手機弄壞，
    則被告既辯稱該手機是證人李姿瑩交付並託其變賣，衡諸常
    情，一般人均會對受託變賣之物之來源詢問清楚，然被告對
    李姿瑩持有該手機之原因供述前後不一，有違常情。被告供
    稱該手機是李姿瑩所交付並委託其持往通訊行變賣，據證人
    李姿瑩於偵查中證稱並無此事，不能證明被告所持有手機係
    由李姿瑩交付。惟證人許飛鵬於警詢時陳稱：被告有2次到
    其所經營之飛鵬通訊行變賣2支手機，第一次是在96年4月16
    日持1支NOKIA牌6680型、序號00000000000000號，變賣新台
    幣（下同）2800元，第二次是在同年5月9日，持1支MOTO牌
    V171型、序號000000000000000號，變賣250元，並提出手機
    物件讓渡單影本2紙為證，再於偵查中證稱：「（乙○○是
    幾次賣行動電話給飛鵬通訊行？）有2次，第一次說是他妹
    妹的，第二次他說是他朋友在使用，要賣掉。（乙○○是否
    有在飛鵬通訊行打電話給別人問說價錢好不好，要不要賣？
    ）乙○○當時有跟我借我的行動電話說要打給他朋友，第一
    次NOKIA行動電話時。」即被告係於第一次前往飛鵬通訊行
    時，出售本件被害人甲○○遭竊之NOKIA行動電話，並向證
    人許飛鵬陳稱該手機是伊妹妹所有，然若非對該手機之來源
    有所顧忌，或欲對該手機之來源有所隱瞞，則何需對證人何
    飛鵬謊稱該手機是伊妹所有。綜上所述，被告既無法明確交
    待系爭手機之來源，難謂被告對於系爭手機無預見贓物之認
    識，被告收受系爭手機時，即具有收受贓物之不確定故意甚
    明。被告上開辯詞，無非事後飾卸之詞，難以採信，此外尚
    有系爭手機物件讓渡單、通聯調閱查詢單、查獲手機照片2
    紙在卷可查，本件事證明確，被告收受贓物之犯行，堪予認
    定。
三、核被告所為，係犯刑法第349條第1項之收受贓物罪。原審疏
    未查明，遽認被告並無收受贓物之故意，逕諭知被告無罪之
    判決，顯有未洽，檢察官上訴指摘原判決諭知被告無罪為不
    當，為有理由，應由本院將原判決撤銷改判。爰審酌被告受
    託變賣贓物行動電話乙支，影響真正所有人追贓之可能而助
    長不法，及其犯罪所生之損害，暨犯罪後坦承持行動電話變
    賣之事實等一切情狀，量處如主文第2項所示之刑。又被告
    犯罪時間係在96年4月24日以前，核與中華民國96年罪犯減
    刑條例第2條第1項第3款規定相符，應予減刑，併諭知易科
    罰金之折算標準。
據上論斷，應依刑事訴訟法第369條第1項前段、第364條、第299
條第1項前段，刑法第349條第1項、第41條第1項前段，中華民國
96年罪犯減刑條例第2條第1項第3款、第7條、第9條，判決如主
文。
本案經檢察官丙○○到庭執行職務。
中    華    民    國    97    年    6     月    30    日
            刑事第七庭   審判長法  官 林  榮  龍
                               法  官 鄭  永  玉
                               法  官 江  錫  麟
上列正本證明與原本無異。
不得上訴。
                               書記官 劉  建  智
中    華    民    國    97    年    6     月    30    日
附錄本案論罪科刑法條：
刑法第349條：
  收受贓物者，處3年以下有期徒刑、拘役或5百元以下罰金。
  搬運、寄藏、故買贓物或為牙保者，處5年以下有期徒刑、拘
  役或科或併科1千元以下罰金。
  因贓物變得之財物，以贓物論。


司法院資訊處製作；財團法人民間司法改革基金會備份。
